臺灣高等法院刑事判決　　　　　　　　96年度上易字第1779號
上　訴　人　臺灣板橋地方法院檢察署檢察官
被　　　告　甲○○
上列上訴人因被告違反電子遊戲場業管理條例等案件，不服臺灣
板橋地方法院96年度易字第1434號，中華民國96年6 月28日第一
審判決（聲請簡易判決處刑案號：臺灣板橋地方法院檢察署96年
度偵字第420 號），提起上訴，本院判決如下：
    主  文
上訴駁回。
    理  由
一、公訴意旨略以：被告甲○○與真實姓名年籍均不詳綽號「阿
    德」之成年男子共同基於賭博及未依規定辦理電子遊戲場業
    之營利事業登記申請而經營電子遊戲場業之犯意聯絡，由甲
    ○○於民國（下同）95年12月18日某時，在臺北縣板橋市○
    ○路某處，以新臺幣（下同）6,000 元之代價購買電動賭博
    機具「小瑪莉」1 臺，復由「阿德」提供電動賭博機具「滿
    貫大亨」1 臺，共同擺放於由甲○○所承租作為佛像磨光工
    廠之臺北縣新莊市○○路○ 段202 號旁公眾得出入之鐵皮屋
    內，渠等2 人即以上開電子遊戲機具與不特定人賭博財物，
    而「小瑪莉」機臺之賭博方式為：採1 比1 計算開分，即投
    幣10元換取10分，視機臺之跑馬燈跳至不同圖案決定獲得下
    注金額2 倍至100 倍之分數，若押中圖案則會落下與得分相
    同之現金（硬幣），反之則賭資沒入機臺歸甲○○與「阿德
    」所有。嗣於同日晚上9 時10分許，為警在上址內當場查獲
    ，並扣得電動賭博機具「小瑪莉」、「滿貫大亨」各1 台（
    含IC版2 片）及機具內之賭資2,700 元。因認被告涉違反電
    子遊戲場業管理條例第15條之規定，應依同條例第22條規定
    論處，及刑法第266 條第1 項後段之在公眾得出入場所賭博
    罪嫌云云。
二、按犯罪事實應依證據認定之，無證據不得認定犯罪事實；又
    不能證明被告犯罪者，應諭知無罪之判決，刑事訴訟法第15
    4 條第2 項、第301 條第1 項分別定有明文。事實之認定，
    應憑證據，如未能發現相當證據，或證據不足以證明，自不
    能以推測或擬制之方法，為裁判基礎；又所謂證據，係指足
    以證明被告確有犯罪行為之積極證據而言，該項證據須適於
    為被告犯罪之證明者，始得採為斷罪之資料。再認定不利於
    被告之事實，須依積極證據，苟積極證據不足為不利於被告
    事實之認定時，即應為有利於被告之認定，更不必有何有利
    之證據（最高法院30年上字第816 號、40年台上字第86號及
    69年台上字第4913號判例亦同此意旨）。
三、公訴人認為被告甲○○涉有上揭罪嫌，無非以有扣案之賭博
    性電動玩具「小瑪莉」、「滿貫大亨」各1 台（含IC板2 片
    ）、現場照片3 張、代保管條1 紙等物，及機台內尚查扣賭
    資2,700 元之硬幣，苟被告係供自己娛樂之用，何需投幣高
    達2,700 元等語，資為論據。惟訊據被告固坦承有於上揭時
    地遭警查扣「小瑪莉」及「滿貫大亨」機台之事實不諱，惟
    堅決否認有何違反電子遊戲場業管理條例及賭博之犯行，辯
    稱：查獲前揭機具之處所係伊之工廠及倉庫，非一般人得隨
    意出入之地方；又上開「小瑪莉」機台係伊自己購買後放置
    於工廠內之樣品室內供自己把玩，並未供別人把玩或賭博，
    機內之錢幣均為伊把玩「小瑪莉」時所投放；另「滿貫大亨
    」機具則係友人「阿德」說要搬工廠，將該機台寄放於伊工
    廠，因該機台故障，故從未開機過，並無對外營業而違反電
    子遊戲場業管理條例及賭博犯行等語。
四、經查：
（一）證人即查獲本案之警員譚學鈞於原審審理時證稱：當時伊
      執行巡邏勤務，有一位民眾在派出所門口將伊攔下，並跟
      伊說被告之鐵皮屋內有人在打麻將，裡面也有電動玩具可
      以賭博，並說在進入鐵皮屋後，左邊拉門後櫃子下方，有
      放置電動玩具機台，伊就與同事一起去查看，因本件並未
      聲請搜索票，所以伊先到門口聽看看是否有麻將聲，後來
      伊就敲門請被告來開門，並對被告說有人報案說你們這裡
      有賭博行為，伊發現屋內有4 個人在打麻將，但沒有看到
      有賭博行為，亦沒有賭資等語（見原審96年度簡字第1271
      號卷第13頁）。是依證人所述，本件雖係經由民眾檢舉，
      惟該檢舉線報就有關被告如何經營前揭機台，並提供機台
      供人賭博、機台退幣兌換現金、禮品或開分、洗分等細節
      ，均付之闕如，而警員赴現場查看時，除被告及另有4 個
      人在現場打麻將外，並無查獲任何人正在把玩前開電動賭
      博機具，自難僅以現場查得機台之客觀事實，即遽認被告
      有擺設機台對外營業，並提供不特定之人賭博之行為。
（二）又就機台之擺放位置而言，證人譚學鈞復證稱：伊請被告
      將拉門後方的小櫃子拉開，看到裡面有兩具機台，其中「
      小瑪琍」當時有插電，另一台則沒有插電，被告自承「小
      瑪莉」機台係伊自己在玩，兩具機台均置於拉門旁邊的一
      間樣品室內，該樣品室很小，與外面的空間是隔離的，要
      進入拉門之後，才到達樣品室，機台是放在樣品室內之櫃
      子上，「小瑪琍」又放在一個有門的鐵架內，當時門是關
      著，是伊請被告打開該門，才看到「小瑪琍」在裡面，至
      於另外一台「滿貫大亨」沒有接電，機內亦無現金，伊曾
      啟動電源查看，但是因為要連線開分，所以沒有開分等語
      （見同上卷第13頁至第15頁）。再參諸卷附之現場照片，
      該「小瑪莉」及「滿貫大亨」機台確係放置於鐵皮屋樣品
      室之櫃子內，且該「小瑪莉」機台又擺放於一鐵製架子內
      ，其上並放有現金零錢盒等雜物，是衡諸常情，苟被告確
      有擺設機台對外營業之犯意，則其何以將機台放置於如此
      隱密之處，增加賭客把玩之不便，甚而將自己所有之現金
      任意放置於機台上，而不畏懼賭客把玩機台時，將之取走
      ？再者，依證人前開所述，該「滿貫大亨」機台係以連線
      開分之方式把玩，而在現場亦未見該機台插電連線開分，
      則被告如何與該綽號「阿德」者共同經營機台賭博財物？
      是以被告為警查獲之當時，既未見有賭客在現場把玩，且
      其中被告所稱友人寄放之機台亦無插電連線以供開分，縱
      然其中「小瑪莉」機台內查扣2,700 元之硬幣，惟據被告
      供稱：該硬幣係伊自己投入把玩所用等語，而綜合前開機
      台擺設位置及現場陳設，衡情亦非全然不可能，是其所辯
      該「小瑪莉」機台係供己把玩，另一「滿貫大亨」機台則
      係友人寄放，不能把玩等情，尚堪採信。
五、綜上所述，本件除現場查扣之機台外，復未經警查獲賭客在
    場把玩，甚而兌換現金或相當之財物，是以，自不得僅以被
    告在其鐵皮屋內放置前揭機台，即推測被告有以該機台對外
    經營而與他人對賭財物，此外，復查無其他積極證據足資證
    明被告有公訴人所指之違反電子遊戲場業管理條例及賭博罪
    行，從而，被告所涉前開犯行，尚屬不能證明，揆諸前開說
    明，自應為被告無罪之諭知。
六、原審以不能證明被告犯罪，而諭知被告無罪之判決，其認事
    用法，並無違誤，檢察官上訴意旨以：（一）扣案之機台擺
    設既極隱密，苟非檢舉人曾親眼目睹並詳述，何以警員得依
    檢舉人之指引而查扣上開機台？（二）又被告購入「小瑪莉
    」若僅供自己把玩，何以不購買無須投幣之機台；且若自己
    把玩，僅須準備數枚10元硬幣，每次把玩後從機具內取出再
    行投入即可，何以機具內有高達2,700 元之硬幣等語，指謫
    原判決不當。惟查：（一）本件檢舉人雖能明確指述被告置
    放前揭機具之位置無訛，然如前述，本件員警據報前往被告
    之工廠查訪時，並未查獲任何人在場把玩上開機具，已難認
    定有何賭博或經營遊戲場業之情事；再若檢舉人指證內容屬
    實，檢察官亦應以該檢舉人作為證據方法，經由作證程序檢
    核其證言之正確性，惟檢察官始終均未舉出任何證人足以證
    明被告確有檢舉內容之行為，是自應為有利於被告之認定。
    （二）再扣案之機具如不以投幣方式把玩，須機主（即被告
    ）每玩1 次，即以鑰匙打開機具內部，再以手動方式啟動機
    具感應裝置（本應以投幣感應）至可把玩狀態，手續十分繁
    瑣，將減少把玩之樂趣；又把玩「小瑪莉」中獎時，若無大
    量錢幣吐出，亦無法感受中獎之快感，欠缺真實感，是被告
    辯稱該「小瑪莉」機台係供己把玩，機內之錢幣為其把玩機
    台所用等語，尚不悖於常情。綜上所言，檢察官執上述事由
    提起本件上訴，並無理由，應駁回之。
據上論斷，應依刑事訴訟法第368 條，判決如主文。
本案經檢察官陳國鳴到庭執行職務。
中　　華　　民　　國　　96　　年　　9 　　月　　28　　日
 　　　　      　 刑事第一庭審判長法　官　蔡長溪
                                  法　官　陳春秋
                                  法　官　謝靜恒
以上正本證明與原本無異。
不得上訴。
                                  書記官  陳珮茹
中　　華　　民　　國　　96　　年　　9 　　月　　28　　日
